臺灣彰化地方法院民事裁定
111年度監宣字第425號
聲  請  人  曾秀美    住彰化縣○○鄉○○村0鄰○○○巷00                          號



相  對  人  柯金鐓  


關  係  人  柯蟬凡  


            柯璇    
            柯揚    
上列聲請人聲請監護宣告事件，本院裁定如下：
    主    文
宣告柯金鐓（男，民國00年0月00日生，身分證統一編號：Z0000
00000號）為受監護宣告之人。
選定柯蟬凡（男，民國00年0月00日生，身分證統一編號：Z0000
00000號）為受監護宣告之人之監護人。
指定曾秀美（女，民國00年00月0日生，身分證統一編號：Z0000
00000號）為會同開具財產清冊之人。
聲請程序費用由受監護宣告之人負擔。
    理    由
一、聲請意旨略以：聲請人曾秀美係相對人柯金鐓之妻，相對人
    因失智症，致不能為意思表示或受意思表示，或不能辨識其
    意思表示之效果，有同意書、戶籍謄本、彰化基督教醫療財
    團法人彰化基督教醫院診斷書等件為證，因要處理遺產的事
    情，爰依民法第14條、第1110條、第1111條及家事事件法第
    164條之規定，聲請准予裁定相對人為受監護宣告之人，並
    指定關係人柯蟬凡為相對人之監護人，另指定聲請人曾秀美
    為會同開具財產清冊之人等語。
二、按對於因精神障礙或其他心智缺陷，致不能為意思表示或受
    意思表示，或不能辨識其意思表示之效果者，法院得因本人
    、配偶、四親等內之親屬、最近一年有同居事實之其他親屬
    、檢察官、主管機關或社會福利機構之聲請，為監護之宣告
    ，民法第14條第1項定有明文。次按受監護宣告之人應置監
    護人。法院為監護之宣告時，應依職權就配偶、四親等內之
    親屬、最近一年有同居事實之其他親屬、主管機關、社會福
    利機構或其他適當之人選定一人或數人為監護人，並同時指
    定會同開具財產清冊之人。法院為前項選定及指定前，得命
    主管機關或社會福利機構進行訪視，提出調查報告及建議。
    監護之聲請人或利害關係人亦得提出相關資料或證據，供法
    院斟酌。法院選定監護人時，應依受監護宣告之人之最佳利
    益，優先考量受監護宣告之人之意見，審酌一切情狀，並注
    意下列事項：(一)受監護宣告之人之身心狀態與生活及財產
    狀況。(二)受監護宣告之人與其配偶、子女或其他共同生活
    之人間之情感狀況。(三)監護人之職業、經歷、意見及其與
    受監護宣告之人之利害關係。(四)法人為監護人時，其事業
    之種類與內容，法人及其代表人與受監護宣告之人之利害關
    係，民法第1110條、第1111條、第1111條之1分別定有明文
    。
三、經查，聲請人主張之上開事實，業據其提出同意書、戶籍謄
    本、彰化基督教醫療財團法人彰化基督教醫院診斷書等件為
    證。又經本院在鑑定人衛生福利部彰化醫院蕭銘鴻醫師前訊
    問相對人，經法官實施勘驗，勘驗結果：經目視相對人坐在
    輪椅上無法下來行走，有裝鼻胃管，無法正常交談。又鑑定
    人當場具結鑑定陳述：詳細鑑定另陳鑑定報告書等語，有本
    院訊問筆錄可佐。另經本院囑託衛生福利部彰化醫院鑑定結
    果，認為：「(一)醫學上的診斷：診斷名：失智症。障礙程
    度：重度(二)生活狀況及現在身心狀態：日常生活狀況：目
    前個案對於外界刺激反應淡漠，難以言語與個案進行有效之
    溝通，僅能依照指示做部分動作，如：舉手。目前在家臥床
    由家人照顧，家人會開電視給個案看，但看不懂內容，也不
    會使用遙控器。對於金錢的使用上，似乎認得金錢，但無法
    說明用途，也無法自行購物。對於進食、穿衣、洗澡、如廁
    等基本生活，均需他人協助。身體狀態：四肢較萎縮。精神
    狀態：(1)意識/溝通性：大多無法用言語溝通。(2)記憶力
    ：無法配合施測。(3)定向力：地點、時間無法回答；可以
    認得家人。(4)計算能力：無法從1數到5；無法算出1+1=。(
    5)理解．判斷力：認得部分生活常見用品，但難以說明其用
    途。(6)現在性格特徵：退化自閉。(7)其他（氣氛．感情狀
    態．幻覺．妄想．異常行動等）：情感淡漠。(8)智能檢查．心
    理學檢查：無法配合施測。(三)有關判斷能力判定之意見：
    不能管理處分自己財產。判定的根據（檢查所見及說明）：
    依柯金鐓男士目前心智狀況，難以言語溝通，對於外界刺激
    反應淡漠。因失智症導致認知功能嚴重缺損，無法獨立完成
    基本生理需求。因認知功能缺損以致金錢、數字、是非對錯
    等概念嚴 重缺損，是故，亦無法管理與處置個人事務。(四
    )回復可能性說明：回復可能性低。(五)鑑定判定及說明：
    【鑑定判定】(1)基於受鑑定人有失智症，其程度達重度，
    不能管理處分自己的財產，且回復之可能性低。(2)失智症
    之程度，不能為意思表示或受意思表示，不能辨識其意思表
    示之結果，可為監護宣告。」等語，有衛生福利部彰化醫院
    111年11月22日彰醫精字第1110500501號函附成年監護鑑定
    書可稽。堪認相對人因精神障礙或其他心智缺陷，致不能為
    意思表示或受意思表示，亦不能辨識其意思表示之效果。故
    本件聲請監護宣告為有理由，應予准許，爰宣告相對人為受
    監護宣告之人。
四、本件相對人既經監護宣告，業如前述，揆諸前揭規定，自應
    為其選定監護人及指定會同開具財產清冊之人。查聲請人、
    關係人柯蟬凡為相對人之妻、子。聲請人及關係人柯蟬凡、
    柯璇、柯揚均同意由關係人柯蟬凡擔任監護人，並同意指定
    聲請人為會同開具財產清冊之人，有同意書、戶籍謄本等件
    為證。本院審酌關係人柯蟬凡、聲請人為相對人之子、妻，
    與相對人關係非常密切，由渠等分別擔任相對人之監護人、
    會同開具財產清冊之人，應符合相對人之最佳利益，爰裁定
    如主文第2、3項所示。
五、末依民法第1113條準用同法第1099條、第1099條之1之規定
    ，於監護開始時，監護人柯蟬凡對於受監護宣告之人柯金鐓
    之財產，應會同聲請人於2個月內開具財產清冊，並陳報法
    院，於開具完成並陳報法院前，監護人對於受監護宣告之人
    之財產，僅得為管理上必要之行為，併此指明。
六、訴訟費用負擔之依據：家事事件法第164條第2項。
中　　華　　民　　國　　111 　年　　12　　月　　2  　 日
                   家事法庭   法  官　陳明照
以上正本係照原本作成。　　　　　　　　　 
如不服本裁定，應於送達後10日內向本院提出抗告狀，並繳納抗
告費新臺幣1,000元。
中　　華　　民　　國　　111 　年　　12　　月　　2 　　日
                              書記官  吳曉玟